【裁判字號】    97,上訴,489
【裁判日期】    970408
【裁判案由】    強盜等
【裁判全文】
臺灣高等法院刑事判決                 97年度上訴字第489號
上  訴  人
即  被  告  甲○○
                      (
指定辯護人  本院公設辯護人  乙○○
上列上訴人因強盜等案件，不服臺灣板橋地方法院96年度訴字第
3905號，中華民國96年12月27日第一審判決（起訴案號：臺灣板
橋地方法院檢察署96年度偵字第22275號、第22299號），提起上
訴，本院判決如下：
    主  文
原判決關於強盜未遂及定執行刑部分均撤銷。
甲○○意圖為自己不法之所有，攜帶兇器，以強暴至使不能抗拒
，而使他人交付其物，未遂，處有期徒刑肆年陸月，扣案之鐵鎚
壹把沒收。
    事  實
一、甲○○曾於民國78年間因妨害風化等案件，經原審判處應執
    行有期徒刑八年十月，嗣經本院、最高法院均判決駁回上訴
    確定後，並入獄執行，於82年5月11日假釋出監；復於84年
    間因搶奪案件，經原審判處有期徒刑一年確定；又於84年間
    因妨害風化等案件，經臺灣新竹地方法院判處應執行有期徒
    刑十年確定；嗣甲○○前揭假釋經撤銷而執行殘刑，並與上
    開案件接續執行，於95年12月29日假釋出監（縮刑期滿日期
    本應為96年11月30日，本件未構成累犯），其猶不知悔悟，
    甲○○因缺錢花用，竟基於意圖為自己不法之所有，於96年
    8月23日15時許，在其所任職之宏裕建設公司位於臺北縣板
    橋市○○路118號建築工地，攜帶其所有客觀上可為兇器之
    鐵鎚1把，進入該建築工地事務所內，適該公司會計丙○○
    於該事務所內辦公，甲○○隨即手持該鐵鎚攻擊丙○○之頭
    部，並喝令丙○○交付錢財，以此強暴方式致使丙○○不能
    抗拒，丙○○為免遭甲○○再度攻擊，遂向甲○○稱同意交
    付錢財，並以雙手緊握甲○○雙手手腕，佯裝欲取錢交付而
    與甲○○拉扯至該事務所門口，丙○○至該事務所門口時即
    大喊救命，甲○○因一時慌張，便將丙○○推倒在地，並將
    其所攜鐵鎚棄置於該處而逃離現場，始未得逞，惟丙○○因
    此而受有頭部創傷及頭皮裂傷（3×1×1公分）及右手肘擦
    傷。嗣經丙○○向警方報案，經警扣得甲○○所有供上開強
    盜行為所用之鐵鎚1把。
二、案經丙○○訴由臺北縣政府警察局海山分局報請臺灣板橋地
    方法院檢察署檢察官偵查起訴。
    理  由
一、訊據被告甲○○雖承認有前揭事實，惟辯稱伊僅係持鐵鎚向
    丙○○要錢，並非一進入工地事務所，即以鐵鎚敲丙○○之
    頭部，丙○○所受之傷純係因與伊拉扯所造成云云，然查被
    告甲○○於上開時間一進入工地事務所，隨即以鐵鎚敲擊被
    害人丙○○之頭部等情，已據證人丙○○迭於警詢、偵查時
    證述屬實（見96年度偵字第22299號偵查卷第9頁及第60頁）
    ，證人丙○○復於原審審理時證稱被告從辦公室走出去，接
    著從外面拿一支鐵鎚進來，被告一進來先敲伊的頭，就說「
    借我錢」，或是「我要錢」之類的話，詳情伊記不得了，伊
    說「好，給你錢」，但是要他把鐵鎚放下來，伊就假裝要拿
    錢給他的樣子，並把他的雙手抓住，以免他再傷害伊，伊就
    把他拖到門口，大喊救命，被告就把伊推倒在地，騎機車逃
    跑了，被告是敲伊的頭左後方，且因為被告推倒伊，伊的雙
    手及腿部都有瘀青．．．伊頭部的傷，就是被告一進來就拿
    鐵鎚敲伊的頭所造成的，當時伊坐在辦公室的椅子上，被告
    從背後過來，伊發現有影子，才閃躲，且後來有去醫院急診
    縫合，伊右手肘的傷是因為伊在大門喊救命，被告推倒伊，
    跌倒撞到地上所造成的等語綦詳（見本院96年12月11日審判
    筆錄第4頁、第5頁及第7頁），且前揭被告甲○○持其所有
    之鐵鎚，喝令被害人丙○○交付錢財之加重強盜未遂事實，
    迭據被告於警詢、偵查及原審審理時供承不諱，證人丙○○
    前揭於警詢、偵查及原審審理時亦證述綦詳，且有現場照片
    14 張、亞東紀念醫院診斷證明書1份在卷可稽（見96年度偵
    字第22299號偵查卷第18頁至第24頁、第62頁），參以亞東
    紀念醫院診斷證明書所載（見96年度偵字第22299號偵查卷
    第62頁），其上載明被害人丙○○受有頭部創傷及頭皮裂傷
    （3×1×1公分）及右手肘擦傷，且於96年8月23日至該院急
    診縫合等語，則被害人丙○○所受之傷口尚須縫合，顯見傷
    勢非輕，斷非僅係與被告拉扯所致，證人丙○○所證述被告
    一進入上開工地事務所，即以鐵鎚攻擊其頭部乙節，應堪信
    實。復有扣案之鐵鎚1把足資佐證。被告前揭之所辯，無非
    係避就卸責之詞，無足採信，本件事證明確，被告犯行洵堪
    認定。
二、又刑法第三百二十一條第一項第三款所謂兇器，其種類並無
    限制，凡客觀上足對人之生命、身體、安全構成威脅，具有
    危險性之兇器均屬之，且祇須行竊或強盜時攜帶此種具有危
    險性之兇器為已足，並不以攜帶之初有行兇之意圖為必要，
    最高法院七十九年台上字第五二五三號判例意旨可資參照。
    被告甲○○於上開時、地強盜所攜帶之鐵鎚，係金屬作成，
    用以攻擊人體足以致傷，當甚明確，自屬刑法第三百二十一
    條第一項第三款所稱兇器，被告隨身攜帶此等兇器，且持之
    以攻擊丙○○之頭部，並喝令丙○○交付錢財，在此瞬間急
    迫之情形下，衡之常理，已足令被害人丙○○感受生命、身
    體遭受積極迫切之危害，再衡諸社會通念以觀，社會一般大
    眾如處於上開情形下，咸認若不服從被告命令，勢將激怒被
    告而導致其攻擊，自不敢擅動、反抗，則被告上開強暴行為
    ，已使丙○○之意思自由受到壓制，於身體及精神上均處於
    不能抗拒之狀態，丙○○為免遭甲○○再度攻擊，遂向甲○
    ○稱同意交付錢財，並以雙手緊握甲○○雙手手腕，佯裝欲
    取錢交付而與甲○○拉扯至該事務所門口，丙○○至該事務
    所門口時即大喊救命，甲○○因一時慌張，便將丙○○推倒
    在地，並將其所攜鐵鎚棄置於該處而逃離現場，始未得逞等
    ，則被告係攜帶兇器為前揭本件強盜未得逞之犯行，係犯強
    盜罪而有刑法第三百二十一條第一項第三款之攜帶兇器而犯
    之之情形，核被告所為，係犯刑法第330條第2項、第1項之
    加重強盜未遂罪；又被告為本件強盜犯行所施之強暴手段，
    雖致被害人丙○○受有傷害，惟此為強暴行為伴隨之結果，
    亦無何證據證明被告另有傷害之故意，該傷害之事實已為強
    盜犯行所吸收，自不另論傷害罪（起訴書論罪欄所載論罪法
    條包括刑法第277條第1項之傷害罪嫌，係屬誤載，業經公訴
    檢察官於原審96年12月11日當庭更正）。被告稱鐵鎚沒有危
    險性及被告沒有不能抗拒，自無可採，又被告雖已著手加重
    強盜行為之實施，惟未生使人交付財物之結果，為未遂犯，
    爰依刑法第25條第2項之規定，按既遂犯之刑度減輕其刑。
三、原審審理結果認被告前揭之強盜未遂犯行罪證明確，據以論
    罪科刑固非無見，惟原判決對於被告上開強暴行為，如何已
    使丙○○之意思自由受到壓制，於身體及精神上均處於不能
    抗拒之狀態，未予說明，尚有未洽，且於理由內未具體列出
    被告攜帶兇器鐵鎚為前揭本件強盜未得逞之犯行，係犯強盜
    罪而有刑法第三百二十一條第一項第三款之攜帶兇器而犯之
    之情形，亦有未合，又被害人於偵查時已具狀表示撤回告訴
    並到庭表示不想告他（96年度偵字第22299號偵查卷第49頁
    、第60頁、96年度訴字第3905號卷第68頁），原判決就此未
    予審酌亦有未洽，被告就此提起上訴尚非無理由，被告上訴
    稱鐵鎚沒有危險性及被告沒有不能抗拒，為無理由，惟原判
    決此部分既有前揭之可議，仍應由本院將此部分及定執行部
    分撤銷。爰審酌被告有違反槍砲彈藥刀械管制條例、妨害風
    化、搶奪等前科，此有被告前案紀錄表在卷可稽，於假釋期
    間，仍攜帶兇器再為本件加重強盜犯行，並致被害人丙○○
    受傷，情節非輕，被告加重強盜犯行危害社會治安甚鉅，行
    為可訾，兼衡被告素行、犯罪動機、目的、手段、犯後之態
    度及被害人撤回告訴，不想追究等一切情狀，量處如主文所
    示之刑，至扣案之鐵鎚1把，係被告所有供強盜所用之物，
    業據被告於原審審理時供明在卷，爰併依刑法第38條第1項
    第2款之規定宣告沒收。
據上論斷，應依刑事訴訟法第369條第1項前段、第364條、第299
條第1項前段，刑法第330條第2項、第1項、第25條第2項、第38
條第1項第2款判決如主文。
本案經檢察官呂建昌到庭執行職務。
中    華    民    國    97    年    4     月    8     日
                  刑事第九庭  審判長法  官 陳貽男
                                    法  官 周盈文
                                    法  官 許宗和
以上正本證明與原本無異。
如不服本判決，應於收受送達後十日內向本院提出上訴書狀，其
未敘述上訴之理由者並得於提起上訴後十日內向本院補提理由書
（均須按他造當事人之人數附繕本）。
                                    書記官 林淑貞
中    華    民    國    97    年    4    月    14     日
附錄本案論罪科刑法條全文：
中華民國刑法第330條
犯強盜罪而有第321 條第1 項各款情形之一者，處七年以上有期
徒刑。
前項之未遂犯罰之。


司法院資訊處製作；財團法人民間司法改革基金會備份。
